【裁判字號】    99,交聲,1134
【裁判日期】    990623
【裁判案由】    聲明異議
【裁判全文】
臺灣高雄地方法院交通事件裁定        99年度交聲字第1134號
原處分機關  高雄市政府交通局
異  議  人  甲○○
上列異議人即受處分人因違反道路交通管理處罰條例案件，對於
高雄市政府交通局於民國99年4 月2 日所為之裁決處分（原處分
案號：高市交裁字第裁32-ZEP040190號）聲明異議，本院裁定如
下：
    主  文
異議駁回。
    理  由
一、按汽車行駛於高速公路、快速公路或設站管制之道路，有違
    反管制規定之行為，處駕駛人新臺幣（下同）600元以上120
    0 元以下罰鍰，道路交通管理處罰條例第33條第3 項定有明
    文，汽車行駛於高速公路、快速公路，於駛進收費站繳費時
    ，未依標誌、標線、號誌指示過站繳費者，於期限內繳納或
    到案聽後裁決者，處600 元罰鍰，亦有違反道路交通管理事
    件統一裁罰基準及處理細則第2 條及違反道路交通管理事件
    統一裁罰基準表可參。
二、原處分意旨略以：本件異議人即受處分人甲○○駕駛車牌號
    碼C8-7833 號自小客車，於民國98年12月12日凌晨2 時12
    分許，行經國道一號南下經過岡山收費站時，未依標誌指示
    通過電子收費車道，因認受處分人違反道路交通管理處罰條
    例第33條第3 項、違反道路交通管理事件統一裁罰基準及處
    理細則第41條、43條、第44條、第67條及違反道路交通管理
    事件統一裁罰基準表之規定為由，裁處罰鍰600 元等語。
三、聲明異議意旨略以：異議人於上揭時地誤闖電子收費車道，
    係因當時天候係大濃霧，能見度不足10公尺，辨識收費車道
    有其困難性，其曾向中央氣象局詢問當天天候狀況，惟其以
    無當地量測資料回應，其認為ETC 車道之設計不佳，有使人
    誤闖之虞，故認原處分不當，爰依法提出異議等語。
四、經查：
（一）受處分機關於99年4 月2 日為上開裁決後，於同年月16日
      向本院聲明異議，有聲明異議狀上本院收文章在卷可查，
      足認其聲明異議於接到裁決書之翌日起20日內提出，程序
      上應屬適法，合先敘明。
（二）受處分人於前揭時、地駕駛上揭自小客車，未依標誌指示
      過站繳費一事，有高雄市政府交通局違反道路交通管理事
      件裁決書（高市交裁字第32-ZEP040190號）1 紙及遠通電
      收股份有限公司99年6 月2 日總發字第09900555號函檢送
      本院之錄影光碟（即岡山收費第11車道前之攝影儀器所拍
      攝車輛行經該收費站之動態畫面）附卷足憑，並為受處分
      人所不爭執，上情堪可認定。
（三）按人民違反法律上之義務而應受行政罰之行為，法律無特
      別規定時，雖不以出於故意為必要，仍須以過失為其責任
      條件。但應受行政罰之行為，僅須違反禁止規定或作為義
      務，而不以發生損害或危險為其要件者，推定為有過失，
      於行為人不能舉證證明自己無過失時，即應受處罰；業經
      大法官會議釋字第275 號解釋在案。查岡山收費站關於車
      道設置之指示，除在近收費站區○○路面繪有電子收費、
      ”ETC ”及白色指引箭頭的路面標誌、標線外，於近收費
      站區○○○路段，亦設置”電子收費小型車靠左”的告示
      牌面，此外，在收費站每個車道的女兒牆，亦設有以不同
      顏色標示之收費車道告示牌等情，有交通部臺灣區○道○
      ○○路岡山收費站99年3 月22日高岡業二字第0990000046
      6 號函暨該收費站照片2 張可稽，足見該收費站前確有設
      立多項標誌、標線指示車道以提醒一般駕駛人注意，異議
      人於接近收費站前，未注意上開指示，已難謂其無過失。
（四）另異議人辯稱當日濃霧能見度不及10公尺一事，除未有測
      量資料以資佐證外，又本院向交通部國道高速公路局岡山
      調取收費站該日之監視錄影畫面，僅得見該監視器係架設
      於收費站亭內向車道拍攝，並未得見該日高速公路之路面
      及天候狀況，係難以異議人片面指述之詞，而認該日之天
      候狀況已達無法辨識車道之程度。復參以該日ETC 電子收
      費車道監視畫面，及該日凌晨2 時至3 時時段共有176 筆
      交易紀錄，僅有異議人1 筆誤闖紀錄一情，有遠通電收股
      份有限公司99年6 月2 日總發字第09900555號函在卷可稽
      ，足見該時間車輛通過數量尚稱頻繁，並非稀少，堪認該
      日天候及車道之設置，並無使一般人均無法遵守辨認之情
      形，又駕駛人於通過收費站時，本應依規定速限減速行駛
      ，是異議人疏未注意路面、路旁相關之標線、標誌及電子
      看板，貿然駛入電子收費車道一事，自難解免其過失責任
      。準此，原處分機關認定受處分人有行駛高速公路，於駛
      進收費站繳費時，未依標誌指示過站繳費之違規事實，尚
      非無據。
五、綜上，原處分機關依違反道路交通管理處罰條例第33條第3
    項、違反道路交通管理事件統一裁罰基準及處理細則第2 條
    及違反道路交通管理事件統一裁罰基準表等規定，裁處受處
    分人罰鍰600 元，即無違誤。受處分人猶執前詞，指摘原處
    分不當，為無理由，應予駁回。
六、依道路交通案件處理辦法第19條，爰裁定如主文。
中    華    民    國    99    年    6     月    23      日
                  交通法庭    法  官  張琬如
以上正本證明與原本無異。
如不服本裁定，應於收受送達後5 日內向本院提出抗告狀。
中    華    民    國    99    年    6     月    24    日
                              書記官  劉甄庭

司法院資訊處製作；財團法人民間司法改革基金會備份。
